【裁判字號】    98,上更(一),453
【裁判日期】    981130
【裁判案由】    毒品危害防制條例
【裁判全文】
臺灣高等法院刑事判決             98年度上更(一)字第453號
上  訴  人
即  被  告  甲○○
選任辯護人  翁志明律師
上列上訴人因違反毒品危害防制條例案件，不服臺灣基隆地方法
院98年度訴字第199號，中華民國98年4月15日第一審判決（起訴
案號：臺灣基隆地方法院檢察署98年度偵字第649、891號），提
起上訴，判決後，經最高法院發回更審，本院判決如下：
    主  文
原判決撤銷。
甲○○犯附表編號1至5所示之罪，均累犯，各處如附表編號1至5
所示之宣告刑，及附表編號1至5所示之物各依所載方式沒收銷燬
之或沒收。應執行有期徒刑拾捌年。扣案甲基安非他命（驗餘淨
重零點陸肆貳伍公克）沒收銷燬之；扣案包裹上開毒品之包裝袋
壹只及行動電話壹支、門號0000000000號SIM卡壹張均沒收；未
扣案販賣毒品所得新台幣仟元沒收，如全部或一部不能沒收時
，以其財產抵償之；未扣案販賣毒品所得新台幣柒仟元，與于學
宏連帶沒收之，如全部或一部不能沒收時，以其與于學宏之財產
連帶抵償之。
    事  實
一、甲○○前因(1)轉讓第一級毒品案件，經本院以92年度上訴字
    第3745號判決判處有期徒刑1年6月確定；(2)施用第二級毒品
    案件，經臺灣基隆地方法院以94年度基簡字第178 號判決判
    處有期徒刑3 月確定；(3)偽造文書案件，經臺灣基隆地方法
    院以94年度基簡字第591號判決判處有期徒刑3月確定。其中
    (2)、(3)案經臺灣基隆地方法院以94年度聲字第897 號裁定定
    應執行有期徒刑5月確定，並與(1)案接續執行，於民國95年4
    月7日假釋出監，95年10月6日期滿未經撤銷假釋，視為已執
    行完畢。
二、詎甲○○未知悔悟，明知海洛因及甲基安非他命分別為毒品
    危害防制條例列管之第一、二級毒品，依法不得販賣、持有
    ，竟基於販賣第一級毒品海洛因牟利之意圖，購入數量、價
    格均不詳之海洛因，並於下列時、地販賣第一級毒品海洛因
    ：（如附表編號1、2、3）
  (一)李湘宇於97年12月16日上午10時48分45秒許，以0000000000
    號行動電話撥打以陳瓊妃名義申請供甲○○使用0000000000
    號行動電話， 表示欲購買第一級毒品海洛因新台幣（下同）
    1,000 元，經甲○○應允後，雙方相約於同日上午，在基隆
    市過港郵局前交易。未幾，甲○○抵達約定地點後，於97年
    12月16 日上午11時4分42秒以上開行動電話聯絡李湘宇。迨
    二人在過港郵局前見面，甲○○將不詳數量第一級毒品海洛
    因1包交予李湘宇，李湘宇當場交付1,000元予甲○○。
  (二)周公理於97年12 月17日下午6時41分41秒許，以0000000000
    號行動電話撥打甲○○使用0000000000號行動電話，表示欲
    購買第一級毒品海洛因1,000 元，經甲○○應允，並相約於
    同日下午，在基隆市○○區○○路174 號甲○○實際經營之
    源泰機車行交易。周公理抵達機車行後，於同日下午6 時47
    分3 秒許，電告甲○○其已到達，經甲○○要求周公理進入
    機車行後，甲○○將第一級毒品海洛因（毛重約0.2 公克）
    交予周公理，周公理當場交付1,000元予甲○○。
  (三)周公理於97年12月20日下午1時3分18秒許，以0000000000號
    行動電話撥打甲○○使用0000000000號行動電話，表示欲購
    買第一級毒品海洛因1,000 元，經甲○○同意後，兩人相約
    於同日下午，在上開機車行交易。周公理抵達機車行後，於
    同日下午1時21分8秒許，電告甲○○其在機車行旁，甲○○
    隨即前去，將第一級毒品海洛因（毛重約0.2 公克）交予周
    公理，周公理當場交付1,000元予甲○○。
三、甲○○明知成年人于學宏（另案經基隆市警察局通知到案詢
    問，尚未列案中）有第一級毒品海洛因、第二級毒品甲基安
    非他命毒品來源，圖于學宏免費供其施用毒品之不法利益，
    遂與于學宏共同基於意圖營利之犯意聯絡，分別於下列時、
    地，販賣第一、二級毒品海洛因、甲基安非他命（如附表編
    號4、5）：
  (一)林淑春於98年1 月10日晚間11時許，以0000000000號行動電
    話撥打甲○○所有0000000000號行動電話，表示欲購買第一
    級毒品海洛因及第二級毒品甲基安非他命，適巧甲○○身上
    無毒品可供販售，遂詢問一同用餐之于學宏有無毒品可供販
    售，于學宏表示需返回住處拿取。未幾，甲○○電聯林淑春
    前往餐廳會合。於98年1 月11日凌晨2時許，3人一同返回基
    隆市○○區○○路上之于學宏租屋處，由于學宏當場秤重分
    裝第一級毒品海洛因及第二級毒品甲基安非他命各1 包（毛
    重均約1 公克）交予甲○○轉交林淑春，林淑春將海洛因價
    金4,000元及甲基安非他命價金3,000元交予甲○○，經甲○
    ○點數無誤後，再轉交予于學宏。
  (二)高清文於98年2月2日晚上某時，電聯甲○○欲購買第二級毒
    品甲基安非他命，甲○○表示待取得毒品後再聯絡高清文。
    於98年2月3日中午某時，甲○○依于學宏指示，將于學宏提
    供之第二級毒品甲基安非他命1包（毛重約1公克）攜往源泰
    機車行斜對面之加油站，欲以3,000 元代價，售予姓名年籍
    不詳之成年人。嗣該名成年人遲未依約出現，甲○○電聯高
    清文未果，於98年2月3日下午2時16分26秒許，高清文以000
    0000000號行動電話聯絡甲○○使用0000000000 號行動電話
    ，甲○○遂表示已取得甲基安非他命可供販售等語，並於同
    日下午3時7分43秒許，以上開行動電話聯絡于學宏，告知未
    遇購買者，並表示欲將該包甲基安非他命轉售高清文，經于
    學宏同意後，甲○○於同日下午3時8分46秒許，以同一行動
    電話聯絡高清文前往源泰機車行交易。待高清文依約於同日
    下午3時15分許，駕駛車號EZ-7816號自小客車抵達機車行後
    ，甲○○隨即步出機車行，並開啟高清文所駕駛之車輛車門
    ，正欲上車交付上開甲基安非他命1 包之際，為埋伏警員當
    場查獲而未遂，並當場查扣第二級毒品甲基安非他命1 包及
    甲○○供聯絡販賣毒品犯罪所用之行動電話1 支（內含門號
    00000 00000及0000000000號SIM卡各1張），始悉上情。
四、案經基隆市警察局移請臺灣基隆地方法院檢察署檢察官偵查
    起訴。
    理  由
壹、程序部分
一、按刑事訴訟法規定檢察官代表國家偵查犯罪、實施公訴，依
    法有訊問被告、證人、鑑定人之權，且實務運作時，偵查中
    檢察官向被告以外之人所取得之陳述，原則上均能遵守法律
    規定，不致違法取供，其可信性甚高，為兼顧理論與實務，
    而對被告以外之人於偵查中向檢察官所為之陳述，除顯有不
    可信之情況者外，得為證據（最高法院95年度台上字第6675
    號判決意旨參照）。證人李湘宇於偵查中證述內容與警詢筆
    錄大致相符，並經李湘宇核閱筆錄確認無訛後，方簽名於其
    上，且所證實在，並無遭受強暴、脅迫或其他不正方式取供
    ，業經李湘宇於原審證述在卷（見原審卷第90頁）。復經原
    審傳喚到庭作證，充分保障被告對質詰問權，自有證據能力
    。雖李湘宇於原審作證時，先以「偵訊筆錄後面有點不實在
    ，當時害怕驗尿。其實，我和被告沒有碰面，也沒有拿到東
    西」云云（見原審卷第86頁、第88頁），然經受命法官詰問
    李湘宇後，改以「剛才說會害怕，是不實在的，偵訊筆錄確
    實出於自由意志所為」等語（見原審卷第90頁）。參以李湘
    宇於警詢時早已經警採尿完畢，自不發生於偵查中因害怕驗
    尿而故意誣指被告販賣第一級毒品事宜，故李湘宇於原審最
    先證述偵訊筆錄後面不實在等情，應屬迴護被告之詞，不影
    響李湘宇偵訊筆錄之證據能力。
二、證人高清文、林淑春於警詢、偵查中所為證述，雖為被告以
    外之人於審判外之言詞陳述，然檢察官、被告及其選任辯護
    人均表示同意作為證據（本院上訴卷第50頁反面），且本院
    審酌該等言詞陳述作成時，並無違法或不當之狀況，依刑事
    訴訟法第159條之5第1項規定，均有證據能力。
三、關於周公理於偵查中之陳述，雖為被告以外之人於審判外之
    言詞陳述，然係經檢察官諭知證人有具結之義務及偽證之處
    罰並命朗讀結文具結擔保其證言之真實性後，以證人身份，
    於檢察官面前完整、連續陳述其親身經歷，且查無證據顯示
    係遭受強暴、脅迫、詐欺、利誘等外力干擾情形，或在影響
    其心理狀況致妨礙其自由陳述等顯不可信之情況，而檢察官
    、被告及其辯護人均表示同意作為證據（見本院上訴卷第50
    頁反面），況被告及其辯護人復未提出上開證人在偵查中所
    述有何其他顯不可信之情況，引用上開證人於檢察官面前所
    為陳述作為證據應屬適當，依刑事訴訟法第159條之1 第2項
    之規定，具有證據能力。
四、卷附被告持用0000000000、0000000000號行動電話之通訊監
    察譯文，均係警員依臺灣基隆地方法院通訊監察書施以通訊
    監察錄音結果而予翻譯之文字，有通訊監察書及電話附表在
    卷可參（偵第27至30、123至125頁），且被告及其選任辯護
    人對其真實性並無爭執，經本院於審判期日提示通訊監察譯
    文供當事人辨認、表示意見，並為辯論，自有證據能力（最
    高法院95年度台上字第295號判決意旨參照）。
貳、實體部分
一、訊據被告對伊於97年12月16日上午曾與李湘宇約定見面；周
    公理於97年12月17日下午曾前往其經營之機車行；上開犯罪
    事實三之(一)、(二)林淑春、高清文分別購買第一級毒品海洛因
    、甲基安非他命之過程均坦承不諱，惟矢口否認有何販賣海
    洛因、甲基安非他命犯行，辯稱：伊未和李湘宇確實見到面
    ；周公理是跟4、5個人來店裡向伊借錢，一起把車子推進來
    修理。林淑春是向于學宏買的。高清文是要伊幫他問問看有
    無毒品，如果有再打電話給他，故林淑春、高清文部分應是
    轉讓云云。
二、然查：
  (一)販賣海洛因予李湘宇部分
  (1)李湘宇證稱：其於97年12月16日上午，以0000000000號行動
    電話聯絡被告告知要還1,000，係指欲以1,000元代價，向被
    告購買海洛因，雙方約定在過港郵局前交易。待被告抵達後
    ，隨即電詢其在何處。之後，其與被告在過港郵局前之路邊
    交易，被告當場交付重量不詳海洛因1包，其交付1,000元予
    被告。該包確實是海洛因，用起來有海洛因的感覺等語（見
    偵查卷第105頁、第106頁，原審卷第89頁、第90頁、第91頁
    ）。以被告與李湘宇為交情不錯朋友，並無仇恨，亦無財務
    糾紛等情，業經被告與李湘宇陳述明確（見原審卷第17頁、
    第87頁），衡情應無構詞誣指被告販賣海洛因之情。參以李
    湘宇於97年12月16日上午10時48分45秒許，以0000000000號
    行動電話撥打被告使用0000000000號行動電話，告以「要還
    你1,000 啦」等語，被告隨即詢問李湘宇所在位置，李湘宇
    表示「我在你們這裡外面啊」，被告即稱「我還沒到店裡呢
    ... 家裡要過去而已」，李湘宇遂稱「不然我們互相騎過去
    啦」，2 人即相約在過港郵局前見面。不久，被告於同日上
    午11時4 分42秒許，以同一電話聯絡李湘宇，表示「我在郵
    局對面啦」，並詢問李湘宇所在位置，李湘宇答其在郵局前
    面，並表示「我現在走過去，在前面而已」等情，有通訊監
    察譯文附卷可稽（見偵查卷第102 頁）。上開通訊監察譯文
    ，確為被告與李湘宇間之對話，業經被告與李湘宇確認無誤
    （見偵查卷第106頁、第113頁，原審卷第85頁）。勾稽李湘
    宇所證情節與通訊監察譯文內容大致吻合，堪認李湘宇所證
    ，信而有徵。是以，被告於上開時、地，以1,000 元代價，
    販賣第一級毒品海洛因予李湘宇之事實，堪以認定。
  (2)被告先稱：其於97年12 月16日上午，李湘宇當面交付1,000
    元予伊等語（見原審卷第14頁），後以當日伊未與李湘宇見
    過面等語，前後矛盾，於97年12月16日上午被告是否未與李
    湘宇見面，已非無疑。參酌通訊監察譯文，可知97年12月16
    日上午10時48分45秒許，李湘宇先電聯被告表示在源泰機車
    行外，當時被告尚在住處，雙方始約定被告自住處前往機車
    行必經之過港郵局前見面。嗣被告於同日上午11時4 分42秒
    許，電聯李湘宇告知已抵達郵局對面，李湘宇表示其在郵局
    前面，將往被告所在位置走去，足徵被告與李湘宇確實在過
    港郵局前見面，否則，斷無李湘宇自被告處取得海洛因1 包
    ，經施用後感覺與平日施用之海洛因相同之理（見偵查卷第
    106 頁）。是被告辯以當日在過港郵局前未見到李湘宇云云
    ，要非可採。
  (3)李湘宇雖於原審先證稱：於97年12月16日未在過港郵局前與
    被告見面，因警察要伊配合，伊才承認。偵訊筆錄害怕被驗
    尿云云。然經原審受命法官詢問李湘宇後，隨即詳述如何向
    被告購買1,000 元海洛因之歷程，並表示警詢、偵查均屬實
    在，未曾遭受強暴、脅迫或其他不正方法取供，剛才所謂會
    怕，係不實在等語（見原審卷第89頁、第90頁）。參以李湘
    宇於警詢時，即遭採尿送鑑，有李湘宇警詢筆錄可證（見偵
    查卷第100 頁，因打擊李湘宇原審證詞之憑信性，不受傳聞
    法則之拘束），則李湘宇於偵查中要無再次因恐懼驗尿而誣
    指被告販賣海洛因之情。甚且李湘宇與被告認識很久，雙方
    交情不錯，沒有財務糾紛，亦經李湘宇證述在卷（見原審卷
    第87頁），則李湘宇為迴護被告，刻意翻異前詞，尚屬人情
    之常。以李湘宇所證向被告購買海洛因之歷程詳盡，復與通
    訊監察譯文內容相符，尚難以其事後於心不忍稍異於前詞之
    陳述，即認其證詞不可信而全部捨棄不採。
  (二)販賣海洛因予周公理部分
  (1)周公理證稱：其於97年12月17日下午6時41分41秒許，以000
    0000000 號行動電話撥打被告使用0000000000號行動電話，
    表示要「調1張」，係指以1,000元代價，向被告購買重量約
    0.2 公克之海洛因。之後，前往源遠路之源泰機車行內，向
    被告購買海洛因。被告當日交付物品，看起來與其先前施用
    過之海洛因相同。另於97年12月20日下午1時3分18秒許，以
    同一電話聯絡被告，表示欲以相同價格向被告購買海洛因。
    不久，亦前往源泰機車行，被告在機車行旁交予其1 包海洛
    因，其交予被告1,000 元等語（見偵查卷第77頁、第78頁，
    原審卷第76頁至第78頁、第80頁至第83頁）。佐以周公理於
    97年12 月17日下午6時41分41秒許，以0000000000號行動電
    話撥打被告使用0000000000號行動電話，周公理稱「你在店
    裡喔，跟你調1 張啦」，被告表示「好啊，你在哪裡」，周
    公理稱「我在公司啊…我現在過去」，被告同意後，周公理
    於同日下午6時47分3秒許，以同一電話聯絡被告稱「我在外
    面」，被告答「好啦」後，雙方隨即結束通話。被告復於同
    日下午6時48 分42秒許，以前開行動電話聯絡周公理，表示
    「進來，進來店裡」，周公理稱「好」。另周公理於97年12
    月20日下午1時3分18秒許，以相同電話聯絡被告稱「先跟你
    調1 張啦」，被告表示同意，並詢周公理在何處，周公理回
    稱其在安瀾橋附近，準備轉過去。嗣周公理於同日下午1 時
    21分8 秒許，再度聯絡被告表示「我到啦」，被告稱「車停
    門口，我隨下去」，周公理稱「我在旁邊這裡」，有通訊監
    察譯文在卷供參（見偵卷第73頁、第74頁）。上開通訊監察
    譯文確實為被告與周公理間對話內容，業經其等確認無誤（
    偵卷第77頁、第112 頁，原審卷第45頁、第80頁）。互核周
    公理所證向被告購買海洛因歷程與上開通訊監察譯文內容大
    致吻合，堪認周公理所證，要非虛妄。是以，被告確實於前
    開時、地，各以1,000元代價，販賣重量均約0.2公克之第一
    級毒品海洛因予周公理之事實，應堪認定。
  (2)周公理於97年12 月17日下午6時41分41秒及97年12月20日下
    午1時3 分18秒許，在電話中均向被告稱要「調1張」，有通
    訊監察譯文可參。周公理證稱「調1張」係指欲以1,000元代
    價，向被告購買重量0.2 公克之海洛因之意等情，已如上述
    。衡諸販賣第一級毒品為政府嚴懲之重罪，倘以電話聯絡購
    買第一級毒品事宜，為免遭警監聽而暴露犯行，買賣雙方多
    以彼此能心神意會之用語表達購買毒品之種類、數量及價格
    ，此為本院承辦販賣毒品案件職務上所知悉之事。是以，周
    公理於電話中稱「調1 張」，既與一般常見買賣毒品所用之
    術語相同，且被告於電話中聽聞上情，均表同意，未詢問周
    公理之真意，周公理隨即前往源泰機車行見面，足證周公理
    確於前開時、地，各以1,000元之代價，向被告購得均約0.2
    公克之海洛因等情，應與事實相符。被告以「調1 張」意義
    是要還我錢，應該要還500或1,000元等情（見原審卷第16頁
    ），倘屬實，何以被告對於周公理清償欠款數額究為500 或
    1,0 00元竟無法確認？所辯要難採信。又周公理證稱：其於
    97年12月17日與被告見面之目的，係向被告購買毒品，曾委
    託被告修理機車，但修車日期並非97年12月17日等情（見原
    審卷第77頁）。再觀諸通訊監察譯文，周公理於97年12月17
    日下午6時41分41秒許，電聯被告時，僅表示「調1張」，並
    未提及機車需要修理，被告辯以周公理於97年12月17日前往
    機車行之目的，係修理機車等情，委無可取。再周公理證稱
    ：其從未向被告借款，亦未積欠修車費用，雙方無任何財務
    糾紛（原審卷第5頁、第83頁），被告迄今均未提出書面資
    料以實其說，是被告辯以其與周公理間有金錢糾紛，周公理
    於97年8、9月間曾向其借款，並積欠修車費用一節，應屬脫
    免罪責之詞，不足採信。
  (3)目前社會上非法販賣第一級毒品海洛因行為，多隱密進行之
    ，若非人贓俱獲，買賣雙方均不會輕易吐露實情。是以，查
    緝販賣毒品之執勤人員或依線報，或針對犯罪嫌疑人使用之
    通訊工具依法進行通訊監察，以求掌握線索。以目前實務經
    驗，實施通訊監察多曠日費時，期間容或發現可疑販賣毒品
    行為，因司法人員跟監、查緝均需事先佈署勤務，往往無法
    獲悉可疑犯行隨即以現行犯加以逮捕，直至蒐證完備、妥善
    安排勤務後，始能一舉擒獲，而當場查獲相關販賣毒品工具
    或毒品，供法院判決認定之依據；惟在通訊監察期間所發現
    之可疑販賣毒品行為，僅能事後經警依法傳喚相關人員詢問
    以查明真相。斯時，已事過境遷，既未能當場查獲交易之毒
    品或價金，亦因買賣雙方容已思慮再三杜撰辯解而無法盡信
    者，所在多有，往往僅能依據通訊監察譯文作為認定事實之
    主要依據，法院縱再作深入之調查，基於蒐證之侷限性，亦
    無從查得其他直接明顯之關連性證據以為佐證，其有效之調
    查途徑在客觀上已告窮盡。故在買賣雙方堅不吐實下，自應
    分析通訊監察譯文及其他間接佐證，以明事實之真相，否則
    ，倘均需查獲交易之毒品或價金，常有蒐證之困難而無法貫
    徹刑法刪除連續犯針對販賣毒品行為採一罪一罰之目的。本
    件周公理雖證述：被告交付海洛因都還沒有使用到（見原審
    卷第79頁）。然參諸通訊監察譯文，周公理於上開時間分別
    電聯被告購買1,000 元海洛因，均有要求「多弄一些」，甚
    於97年12月20日下午1時3分18秒之通話內容，提及「多弄一
    些給我，明天人才有錢借給我」，有通訊監察譯文在卷為憑
    （見偵查卷第73頁、第74頁），以周公理身上欠缺1,000 元
    現金，仍向被告購買1,000 元海洛因，並要求多給一些，顯
    然周公理施用第一級毒品海洛因已然成癮。且周公理於97年
    12月18日下午7 時12分42秒再次電聯被告購買海洛因，僅因
    被告所剩不多而作罷，亦經周公理證述在卷（見偵查卷第78
    頁），則周公理施用第一級毒品海洛因頻率之密集，對被告
    交付之物品是否為海洛因應有判斷之能力，況被告與周公理
    為朋友關係，被告諒無以葡萄糖混充海洛因欺騙周公理而衍
    生無謂買賣海洛因糾紛之理，參以扣案葡萄糖1 包，被告自
    承：是朋友放的，已經放在車內很久了，伊都沒有使用過等
    語（原審卷16、17 頁），故周公理事後證稱：2次拿到的東
    西看起來與以往施用過的海洛因一樣等語（見原審卷第82頁
    ），應堪認定被告交付予周公理之物品為海洛因無誤，尚難
    以周公理供稱被告交付海洛因都還沒有使用之詞為有利於被
    告之認定。末本院認定被告前後2 次販賣第一級毒品海洛因
    犯行，並非僅以周公理之陳述為唯一證據，尚有通訊監察譯
    文為佐證，且周公理之指證在證據法則上屬人證之一種，與
    被告之自白不得作為認定事實唯一證據之情形不同，被告辯
    以：無任何補強證據，要屬誤會。
  (三)共同販賣海洛因、甲基安非他命予林淑春部分
  (1)被告自承：伊於98年1 月10日晚上，與于學宏在餐廳用餐時
    ，接獲林淑春來電，表示欲向其購買海洛因及甲基安非他命
    ，因身上無毒品可供販賣，遂詢問共餐之于學宏得悉有毒品
    可供販賣後，邀林淑春前往餐廳，介紹認識于學宏。林淑春
    隨同伊與于學宏至臺北訪友後，一同返回于學宏位於崇德路
    租屋處。林淑春分別以4,000元及3,000元代價，購買海洛因
    及甲基安非他命，于學宏當場秤妥各為1 公克之海洛因及甲
    基安非他命，林淑春則將現金交予其點數後，轉交予于學宏
    等情（見偵查卷第113頁、第114 頁、第116頁，原審卷第14
    頁、第15頁、第43 頁），核與林淑春證稱：伊於98年1月10
    日晚上，以0000000000號行動電話撥打被告所有0000000000
    號行動電話，表示欲購買毒品。之後，前往餐廳與被告見面
    ，並隨同被告及其友人先去臺北再返回崇德路某處，購買海
    洛因及甲基安非他命各1 包，由他朋友拿出毒品交給被告，
    轉交給我，我再將價金交予被告，再轉交給他朋友等情（見
    偵查卷第115頁、第116頁），大致相符。以事關被告是否涉
    及販賣毒品犯行，要無虛構自陷重罪追訴之理，且林淑春與
    被告素無仇隙，業據被告供述在卷（見原審卷第17頁），亦
    無任意誣指被告之理，其等所陳及所證，均堪採認。是林淑
    春於上開時、地電聯被告購買海洛因、甲基安非他命，因缺
    貨，遂聯絡林淑春前往餐廳與被告、于學宏會面，三人先至
    臺北後，再返回于學宏租屋處，由于學宏秤重分裝海洛因、
    甲基安非他命各1包（毛重均約1公克）交予被告轉交林淑春
    ，林淑春當場將海洛因價金4,000元及甲基安非他命價金
    3,000 元交予被告，經被告清點無誤後，再轉交予于學宏之
    事實，即堪認定。至林淑春稱：購買毒品價金為9,000元，
    為被告所否認，基於罪疑唯輕原則，本院認林淑春購買毒品
    價格合計為7,000元無誤。
  (2)按共同正犯之成立，祇須具有犯意之聯絡，行為之分擔，既
    不問犯罪動機起於何人，亦不必每一階段犯行，均經參與；
    共同實行犯罪行為之人，在合同意思範圍以內，各自分擔犯
    罪行為之一部，相互利用他人之行為，以達其犯罪之目的者
    ，即應對於全部所發生之結果共同負責。又販賣毒品之所謂
    販賣行為，係行為人基於營利之目的，而販入或賣出毒品而
    言。販賣毒品者，其主觀上須有營利之意圖，且客觀上有販
    賣之行為，即足構成，至於實際上是否已經獲利，則非所問
    （最高法院93年度台上字第1651號判決意旨參照）。被告迭
    次自承：當初于學宏說我替他販賣海洛因、甲基安非他命，
    會免費提供海洛因、甲基安非他命給我使用（ 見偵查卷第7
    頁、第56頁、聲羈卷第6 頁、原審卷第16頁），顯然被告圖
    于學宏免費供應毒品施用而參與本件犯行，主觀上自有營利
    之意圖，至為灼然。且林淑春原不認識于學宏，故其電聯被
    告意欲向被告購買海洛因及甲基安非他命，因被告身上已無
    毒品，遂要求林淑春會面，並隨同被告、于學宏同至于學宏
    住處，由于學宏分裝秤重價量相當之海洛因、甲基安非他命
    後，交由被告轉交林淑春，再由林淑春將購買海洛因、甲基
    安非他命價金交予被告，經被告清點無誤後轉交于學宏，客
    觀上被告顯已參與買賣海洛因、甲基安非他命之構成要件行
    為，自與于學宏就此部分犯行有犯意聯絡及行為分擔，應為
    共同正犯。被告以其未從中獲取任何利益，應係轉讓云云。
    因于學宏事前既已允諾提供免費海洛因、甲基安非他命供被
    告施用，因被告主觀上既有營利之意圖，無論被告實際上是
    否已經取得于學宏提供之毒品，均無礙於被告與于學宏間成
    立販賣海洛因、甲基安非他命之共同正犯。是被告上開所辯
    ，不足採信。
  (3)被告於92年間曾涉及販賣第一級毒品海洛因，經臺灣基隆地
    方法院以92年度訴字第239 號判決判處有期徒刑10年，經本
    院以92年度上訴字第3745號判決判處轉讓第一級毒品罪而諭
    知有期徒刑1年6月確定，有本院被告前案紀錄表在卷為憑，
    顯然被告對於販賣第一、二級毒品罪，係政府嚴懲重罰之重
    罪，要無疑義。被告迭次自承：犯案目的是于學宏會免費提
    供毒品施用，甚且之前有1 次因伊介紹，于學宏就請伊施用
    甲基安非他命（見偵查卷第114 頁），倘非屬實，當無恣意
    供承而自陷己身於重罪追訴之理，所供應堪採信。雖于學宏
    未曾到案供述如上，然警方先知道于學宏年籍資料才對被告
    施以通訊監察，于學宏迄今均未到案，業經警員吳仁裕證述
    無訛（見原審卷第92頁），且被告及其選任辯護人於本院前
    審審理時，對於審判長詢問尚有何證據請求調查，均答以無
    ，有上開筆錄存卷可參（本院上訴卷第68頁），自不因于學
    宏無法到庭而認被告所供，不足採信。
  (四)共同販賣甲基安非他命予高清文部分
  (1)被告自承：98年2月2日晚上，接獲高清文來電，表示欲購買
    重量1 公克甲基安非他命，其答以要問問看再通知。翌日中
    午，前往于學宏住處，于學宏指示將1 包安非他命攜往源泰
    機車行對面之加油站，售予于學宏友人，並收取3,000 元。
    因該名友人遲未出現，遂電聯高清文未果，迨高清文回電後
    ，告知已有甲基安非他命可供販售，等其返回機車行後再聯
    絡，並電聯于學宏，告以該名友人未依約出現，因高清文電
    購甲基安非他命，欲將該包安非他命轉售高清文，經于學宏
    應允，並指示向高清文收取價款。嗣被告返回機車行後電聯
    高清文，迨高清文駕車抵達後，被告步出機車行，開啟高清
    文駕駛車輛之車門，準備上車販售甲基安非他命予高清文之
    際，見警上前，遂將該包甲基安非他命藏放於高清文駕駛車
    輛之右後座腳踏墊下方，仍為警查獲等情（見偵查卷第6 頁
    、第7頁、第55 頁、第56頁，聲羈卷第4頁、第5頁、原審卷
    第14頁、第43頁），核與高清文證稱：其於98年2月2日與被
    告聯絡，欲以3,000 元代價購買甲基安非他命，被告當時表
    示身上無毒品可供販賣。翌日下午2時16分許，其以0000000
    000號行動電話撥打予被告使用0000000000 號行動電話，被
    告表示已有甲基安非他命可供販售，要其前往被告經營之機
    車行。其遂駕駛車號EZ-7816 號自小客車抵達後，被告自機
    車行內走出，打開其駕駛車輛之車門時，警員即上前查獲，
    從我褲子左邊口袋扣走3,000元，並在伊車上查到安非他命1
    包，應是被告塞的等情（見偵查卷第9 頁反面至10頁反面、
    第57頁至第58頁）大致相符。參以高清文於98年2月3日下午
    2時16分許，以000 0000000號行動電話撥打予被告門號0000
    000000號行動電話，被告表示「我給你留好了…我到店裡我
    打給你」，同日下午3時7分許，以同一電話聯絡于學宏稱其
    已等待10餘分鐘，購買毒品者未到場，欲將安非他命轉售其
    友人，經于學宏同意後，被告復於同日下午3時8分許，以同
    一電話聯絡高清文表示已到店裡，高清文答以其於2、3分鐘
    後即可抵達，有通訊監察譯文附卷供參（見偵查卷第12 頁）
    。上開通訊監察譯文內容，確為被告與高清文、于學宏之對
    話，業經被告與高清文確認無誤（見偵查卷第10頁、第56頁
    、第58頁，原審卷第45 頁）。佐以警員於98年2月3日下午3
    時15分許，在高清文駕駛自小客車之右後座腳踏墊下，查獲
    透明結晶體1包（毛重約1公克），經初步鑑驗後，含有第二
    級毒品甲基安非他命之成分，復經本院將該結晶體送請憲兵
    司令部刑事鑑識中心鑑定結果，係有甲基安非他命成分，其
    淨重為0.6425公克，此有憲兵司令部刑事鑑識中心98年11月
    23 日憲直刑鑑字第0980002046 號鑑定書影本（查與正本相
    符）附卷可稽，且有查獲現場照片、基隆市警察局查獲毒品
    初步鑑驗報告單及初步鑑驗結果照片在卷可稽（見偵查卷第
    18 頁、第23 頁至第24頁），足認被告上開自白與事實相符
    。至於行政院衛生署管制藥品管理局98年10月20日管檢字第
    0980 010832 號鑑定書鑑定之結晶體，係本院誤送扣案之葡
    萄糖，鑑定結果無毒品成分，自不能為被告有利之認定。
  (2)被告因于學宏會免費提供毒品供己施用而參與本件犯行，則
    其主觀上有營利之意圖，彰彰甚明，已如前述。且被告先依
    于學宏指示攜帶扣案甲基安非他命欲販賣予不詳姓名年籍成
    年人，因未遇而作罷，復興起將隨身之甲基安非他命販賣予
    高清文之意欲，並徵得于學宏同意，再聯絡高清文返回機車
    行準備交易。迨高清文駕車抵達，被告進入高清文駕駛自小
    客車內準備交易之際，遭警查獲，匆忙間藏匿扣案甲基安非
    他命於自小客車右後座腳踏墊下，客觀上已參與販賣甲基安
    非他命之構成要件行為，堪認被告與于學宏間，就此部分犯
    行有犯意聯絡及行為分擔，為共同正犯。被告辯稱：其僅代
    于學宏收取販賣毒品代價，應僅成立轉讓毒品罪云云，要無
    足取。至被告自承：犯本件之目的為圖于學宏免費供應毒品
    施用等情，不因于學宏未到案而影響事實之認定，亦如上述
    。被告所辯，無其他佐證證明被告有營利之意圖，要難採信
    。
  (五)我國查緝海洛因及甲基安非他命之施用或販賣一向執法甚嚴
    ，對於販賣海洛因及甲基安非他命者尤科以重度刑責，且海
    洛因與甲基安非他命均屬量微價高之物品，販賣者率有暴利
    可圖，茍非意圖販賣營利，一般人焉有甘冒重度刑責而購入
    毒品轉賣之可能。本件因被告否認意圖營利販賣海洛因、甲
    基安非他命，且于學宏迄今仍未到案說明，是被告、于學宏
    購入海洛因、甲基安非他命價格自無從知悉。然李湘宇、周
    公理與被告間，僅為朋友，此為其等所是認；林淑春、高清
    文與于學宏均不熟識，與被告亦僅為友人關係，亦為被告所
    不否認，則被告、于學宏與其等既非至親，亦無深交，苟被
    告及于學宏無利得之意圖，豈會甘冒重典販賣海洛因、甲基
    安非他命予李湘宇、周公理、林淑春、高清文之理？綜上，
    被告基於營利意圖，販賣海洛因予李湘宇、周公理；被告與
    于學宏共同基於營利犯意，販賣海洛因、甲基安非他命予林
    淑春、販賣甲基安非他命予高清文未遂等事實，堪以認定。
三、被告之選任辯護人雖聲請調取被告甲○○與證人李湘宇於97
    年12月16日、17日之全部監聽記錄及譯文乙節，惟本件案情
    已明，本院認無調取必要，併予敘明。
四、綜上所述，被告所辯，均不足採。本件事證明確，應依法論
    科。
五、按海洛因及甲基安非他命為毒品危害防制條例第2條第2項第
    1、2款所列管之第一、二級毒品，被告於附表編號1至3所示
    時、地，販賣海洛因予李湘宇、周公理所為，均係犯毒品危
    害防制條例第4條第1項之販賣第一級毒品罪；又被告於附表
    編號4 所示之時、地，販賣海洛因及甲基安非他命予林淑春
    所為，係犯毒品危害防制條例第4 條第1、2項之販賣第一、
    二級毒品罪；另被告於附表編號5 所示之時、地，販賣甲基
    安非他命予高清文所為，係犯毒品危害防制條例第4條第6項
    、第2 項之販賣第二級毒品未遂罪。被告持有海洛因及甲基
    安非他命之低度行為，分別為販賣第一、二級毒品之高度行
    為所吸收，均不另論罪。被告與于學宏就附表編號4、5所示
    之各次犯行，互有犯意之聯絡及行為之分擔，為共同正犯。
    被告與于學宏共同於附表編號4 所示時、地，同時販賣海洛
    因及安非他命所為，係以一行為同時觸犯前開二罪名，為想
    像競合犯，應從一重之販賣第一級毒品罪處斷。被告4 次販
    賣第一級毒品罪、1 次販賣第二級毒品未遂罪，犯意各別，
    行為不同，應予分論併罰。被告曾受如事實欄所載之徒刑執
    行完畢，有本院被告前案紀錄表供參，其於5 年內故意再犯
    有期徒刑以上之本件各罪，均為累犯，除本刑為死刑、無期
    徒刑外，均依法加重其刑。被告所為附表編號5 行為，已著
    手於販賣第二級毒品甲基安非他命之構成要件行為，惟未完
    成交易即遭警查獲，為未遂犯，按既遂犯之規定，減輕其刑
    ，並先加後減輕其刑。被告所為附表編號1至4所示行為，均
    係犯販賣第一級毒品罪，因本件各次販賣海洛因之數量非鉅
    ，所得利益有限，亦無大量囤積供預備販賣海洛因之情，所
    為販毒行為對於他人及國家社會侵害之程度非屬重大，認被
    告犯罪情節與毒品危害防制條例第4條第1項所定法定本刑相
    較，縱對之科以最低度法定刑尚嫌過重，依一般國民生活經
    驗法則，實屬情輕法重，當足引起一般人之同情，是本院認
    為被告如附表編號1至4所為，顯有憫恕之處，爰均依刑法第
    59條規定酌量減輕其刑，並先加後減輕之（除死刑、無期徒
    刑外）。又被告犯罪後，毒品危害防制條例業於98年5 月20
    日修正公布，其中第4條第1 項、第2項之罰金刑，均有提高
    ，是修正後之法律，並非有利於被告，仍應適用修正前之法
    律。
六、原審認被告罪證明確，予以論罪科刑，固非無見。惟查：(1)
    販賣毒品之所謂販賣行為，係行為人基於營利之目的，而販
    入或賣出毒品而言販賣者營利之意圖為構成要件之一。原判
    決於事實欄二之(一)、(二)、(三)均未記載被告是否基於營利之意
    圖；且理由欄對於如何認定被告此部分有營利之主觀意圖，
    亦未加以闡述認定之依據，容有未洽。(2)毒品危害防制條例
    第4條第1項販賣第一級毒品罪，其法定本刑為死刑或無期徒
    刑；處無期徒刑者，得併科1 千萬元以下罰金。犯販賣第一
    級毒品罪，倘有法定加重其刑之事由，其中法定本刑為死刑
    及無期徒刑部分，依刑法第64條第1項、第65條第1項規定，
    固不得加重，惟併科罰金部分，仍應依法加重之。原判決說
    明被告犯販賣第一級毒品罪，均為累犯，故就被告所為如附
    表編號1至4所示之犯行均不予加重其刑（原判決第20頁倒數
    第7、8行），而未就罰金刑部分，依法加重其刑，難謂妥適
    。(3)毒品危害防制條例業於98年5月20日修正公布，其中第4
    條第1項、第2項之罰金刑，均有修正，惟原審未及比較適用
    ，亦有未洽。(4)原判決認被告情可憫恕依法減輕其刑，惟據
    上論斷欄漏引刑法第59條規定，亦有疏漏。被告上訴否認販
    賣海洛因予李湘宇、周公理，並認林淑春、高清文係向于學
    宏購買海洛因、甲基安非他命，伊僅係轉讓毒品云云，指摘
    原判決不當，雖無理由，惟原判決既有上開可議之處，自應
    由本院撤銷改判。
七、科刑部分
  (一)爰審酌被告正值壯年，四肢健全，不思正途賺取所得，明知
    海洛因、甲基安非他命對於人體有莫大傷害，為圖一己之私
    利及貪圖于學宏允諾無償提供毒品施用之不法利益，竟販賣
    第一毒品海洛因，並與于學宏共同販賣第一、二級毒品海洛
    因、甲基安非他命，增加毒品流竄社會之危險性，影響國民
    健康及社會秩序甚深且鉅，所為非是，本應嚴懲，衡以販賣
    數量有限，所得不高，及其素行、智識程度、犯後一再飾詞
    否認之犯後態度不佳等一切情狀，認檢察官具體求處無期徒
    刑（見原審卷第101 頁），尚屬過重，而分別量處如附表「
    宣告刑」
    欄所示之刑，並依法定其應執行之刑為有期徒刑18年。
  (二)扣案第二級毒品甲基安非他命（淨重0.6425公克），係被告
    於附表編號5 所示時、地，欲販賣予高清文之毒品，應於該
    次犯行所科之宣告刑後，依毒品危害防制條例第18 條第1項
    前段之規定，宣告沒收銷燬之。包裹上開安非他命之包裝袋
    1 只，為共犯于學宏提供被告著手販賣第二級毒品犯罪所用
    之物，為防止毒品外逸、裸露、潮溼、便於運輸之用；扣案
    0000000000號SIM卡1張，係被告向臺灣大哥大股份有限公司
    申辦使用而取得，自啟用日後，即屬用戶所有，該門號於終
    止或解除契約時無須繳回等情，此有臺灣大哥大股份有限公
    司98年3 月2日門號使用者資料查詢結果及96年4月10日法大
    字第096032645號函供參，應於附表編號5所示該次犯行所科
    宣告刑後，均依毒品危害防制條例第19條第1 項規定，宣告
    沒收。扣案行動電話1 支，係被告所有之物，供被告與于學
    宏聯絡、李湘宇、周公理、林淑春、高清文等人聯絡販賣毒
    品犯罪所用之物，應於附表編號1至5所示各該次犯行所科之
    宣告刑後，均依毒品危害防制條例第19條第1 項規定宣告沒
    收。又附表編號1至3所示販賣第一級毒品價金，為被告各該
    販毒所得之財物，於各該次犯行所科之宣告刑後，依毒品危
    害防制條例第19條第1項定，宣告沒收；另附表編號4所示販
    賣第一、二級毒品所得7,000 元，被告應與于學宏連帶沒收
    。且因上開犯罪所得均未扣案，故如全部或一部不能沒收時
    ，應以其財產抵償之（附表編號1至3部分）、以其與于學宏
    財產連帶抵償之（附表編號4 部分）。至高清文證稱：扣案
    3,000元是警察從我褲子左邊口袋拿走的（見偵查卷第58 頁
    ），顯然其尚未將購買安非他命之價金交予被告，復無其他
    證據可資認定高清文已先交付價金予被告或于學宏，是被告
    就附表編號5 犯行，尚無犯罪所得可言，自無從宣告沒收，
    扣案3,000元，亦無從諭知沒收。
  (三)至扣案0000000000號SIM卡1張，係不知情陳瓊妃向和信電信
    股份有限公司申辦使用該門號而取得，自啟用日後，即屬用
    戶陳瓊妃所有，該門號於終止或解除契約時無須繳回等情，
    有和信電信股份有限公司門號使用者資料查詢結果及96年4
    月17日和信（業服）字第09620400657號函在卷供參，該SIM
    卡非屬被告所有之物，自無從宣告沒收；另扣案葡萄糖1 包
    及分裝袋5 只，雖係於被告所有之車輛內查獲，然被告陳稱
    ：該等物品係友人放置於該車內，非其所有之物等語（見原
    審卷第16頁、第44頁），均無從宣告沒收，附此敘明。
據上論斷，應依刑事訴訟法第369條第1項前段、第364條、第299
條第1項前段，修正前毒品危害防制條例第4條第1項、第2項、第
6項、第18條第1項前段、第19條第1項，刑法第2條但書、第11條
前段、第28條、第55 條、第47條第1項、第25條第1項、第2項、
第59條、第51條第5款，判決如主文。
本案經檢察官張秋雲到庭執行職務。
中    華    民    國    98    年    11    月    30    日
                  刑事第六庭  審判長法  官  林堭儀
                                    法  官  郭豫珍
                                    法  官  張明松
以上正本證明與原本無異。
如不服本判決，應於收受送達後10日內向本院提出上訴書狀，其
未敘述上訴之理由者並得於提起上訴後10日內向本院補提理由書
（均須按他造當事人之人數附繕本）「切勿逕送上級法院」。
                                    書記官  廖麗蓮
中    華    民    國    98    年    11    月    30    日
附錄：本案論罪科刑法條全文
修正前毒品危害防制條例第4條
製造、運輸、販賣第一級毒品者，處死刑或無期徒刑；處無期徒
刑者，得併科新臺幣 1 千萬元以下罰金。
製造、運輸、販賣第二級毒品者，處無期徒刑或 7 年以上有期徒
刑，得併科新臺幣 7 百萬元以下罰金。
製造、運輸、販賣第三級毒品者，處 5 年以上有期徒刑，得併科
新臺幣 5 百萬元以下罰金。
製造、運輸、販賣第四級毒品者，處 3 年以上 10 年以下有期徒
刑，得併科新臺幣 3 百萬元以下罰金。
製造、運輸、販賣專供製造或施用毒品之器具者，處 1 年以上 7
年以下有期徒刑，得併科新臺幣 1 百萬元以下罰金。
前五項之未遂犯罰之。
【附表】
┌──┬─────┬─────┬───┬────┬────┬────┬──────┬───────────┐
│編號│   時間   │   地點   │ 對象 │毒品種類│  數量  │  金額  │  所犯罪名  │        宣告刑        │
├──┼─────┼─────┼───┼────┼────┼────┼──────┼───────────┤
│ 1  │97年12月16│基隆市過港│李湘宇│海洛因  │不詳    │1,000 元│甲○○販賣第│處有期徒刑拾伍年陸月；│
│    │日上午11時│郵局前    │      │        │        │        │一級毒品，累│扣案之行動電話壹支沒收│
│    │4 分42秒後│          │      │        │        │        │犯。        │，販賣毒品所得新台幣壹│
│    │某時許    │          │      │        │        │        │            │仟元沒收之，如全部或一│
│    │          │          │      │        │        │        │            │部不能沒收時，以其財產│
│    │          │          │      │        │        │        │            │扺償之。              │
├──┼─────┼─────┼───┼────┼────┼────┼──────┼───────────┤
│ 2  │97年12月17│基隆市暖暖│周公理│海洛因  │毛重約0.│1,000 元│甲○○販賣第│處有期徒刑拾伍年陸月；│
│    │日下午6 時│區○○路17│      │        │2公克   │        │一級毒品，累│扣案之行動電話壹支沒收│
│    │47分3秒後 │4 號機車行│      │        │        │        │犯。        │，販賣毒品所得新台幣壹│
│    │某時許    │          │      │        │        │        │            │仟元沒收之，如全部或一│
│    │          │          │      │        │        │        │            │部不能沒收時，以其財產│
│    │          │          │      │        │        │        │            │扺償之。              │
├──┼─────┼─────┼───┼────┼────┼────┼──────┼───────────┤
│ 3  │97年12月20│基隆市暖暖│周公理│海洛因  │毛重約0.│1,000 元│甲○○販賣第│處有期徒刑拾伍年陸月；│
│    │日下午1 時│區○○路17│      │        │2公克   │        │一級毒品，累│扣案之行動電話壹支，沒│
│    │21分8秒後 │4 號機車行│      │        │        │        │犯。        │收，販賣毒品所得新台幣│
│    │某時許    │旁        │      │        │        │        │            │壹仟元沒收之，如全部或│
│    │          │          │      │        │        │        │            │一部不能沒收時，以其財│
│    │          │          │      │        │        │        │            │產扺償之。            │
├──┼─────┼─────┼───┼────┼────┼────┼──────┼───────────┤
│ 4  │98年1 月11│于學宏位於│林淑春│海洛因  │毛重約1 │4,000 元│甲○○共同販│處有期徒刑拾陸年；扣案│
│    │日凌晨2 時│基隆市安樂│      │        │公克    │        │賣第一級毒品│之行動電話壹支及門號09│
│    │許        │區○○路之│      ├────┼────┼────┤，累犯。    │00000000號SIM 卡壹張均│
│    │          │租屋處    │      │甲基安非│毛重約1 │3,000 元│            │沒收，販賣毒品所得新台│
│    │          │          │      │他命    │公克    │        │            │幣柒仟元，與于學宏連帶│
│    │          │          │      │        │        │        │            │沒收之，如全部或一部不│
│    │          │          │      │        │        │        │            │能沒收時，以其與于學宏│
│    │          │          │      │        │        │        │            │之財產連帶扺償之。    │
│    │          │          │      │        │        │        │            │                      │
│    │          │          │      │        │        │        │            │                      │
├──┼─────┼─────┼───┼────┼────┼────┼──────┼───────────┤
│ 5  │98年2月3日│基隆市暖暖│高清文│甲基安非│淨重0.64│3,000 元│甲○○共同販│處有期徒刑伍年；扣案之│
│    │下午3時15 │區○○路17│      │他命    │25公克  │        │賣第二級毒品│第二級毒品安非他命（毛│
│    │分後某時許│4 號機車行│      │        │        │        │，未遂，累犯│重約壹公克）沒收銷燬之│
│    │          │旁        │      │        │        │        │。          │，上開毒品之包裝袋壹只│
│    │          │          │      │        │        │        │            │及扣案之行動電話壹支，│
│    │          │          │      │        │        │        │            │均沒收。              │
└──┴─────┴─────┴───┴────┴────┴────┴──────┴───────────┘


司法院資訊處製作；財團法人民間司法改革基金會備份。
